臺灣高等法院臺中分院刑事判決　　　　　　　　　　九十四年度上訴字第一二八號
　　上　訴　人
　　即　被　告　甲○○
右上訴人因違反毒品危害防制條例案件，不服臺灣臺中地方法院九十三年度訴字第一
六一一號中華民國九十三年十一月三十日第一審判決（起訴案號：臺灣臺中地方法院
檢察署九十三年度毒偵字第一○二一號；移
九七三號、九十三年度毒偵字第四一六九號），提起上訴，本院判決如左：
      主  文
上訴駁回。
      事  實
一、甲○○前於民國（下同）九十一年間，曾因搶奪案件，經臺灣雲林地方法院於九
    十一年八月十五日以九十一年度訴字第二三八號判處有期徒刑一年確定；其復因
    竊盜案件，經臺灣臺中地方法院於九十一年十一月二十六日以九十一年度易字第
    二六五五號判處有期徒刑六月確定，嗣二案接續執行，甲○○入監執行後，甫於
    九十三年一月二十八日因期滿執行完畢出監；其前已另因施用毒品案件，經臺灣
    臺中地方法院裁定送觀察、勒戒後，認無繼續施用毒品之傾向，而由臺灣臺中地
    方法院檢察署檢察官於九十二年一月八日以九十一年度毒偵字第三０一二號為不
    起訴處分確定（觀察勒戒執行至九十二年一月八日）；詎甲○○仍不知戒絕，於
    觀察勒戒執行完畢後五年內，復基於施用第一級毒品海洛因之概括犯意，自九十
    三年三月十六日十六時三十分往前回溯四日內之某時起，至九十三年十月四日十
    七時許止，均在臺中縣神岡鄉○○村○○路四二八巷六弄一號住處附近之稻田內
    ，以將少許第一級毒品海洛因混入礦泉水稀釋後，注入注射針筒內，再以注射針
    筒注射血管之方式，連續施用第一級毒品海洛因多次。嗣甲○○先後於九十三年
    三月十六日十四時許及同年十月五日十五時三十分許，各在臺中縣神岡鄉○○路
    四五０號前與臺中縣豐原市○○路三０號前為警查獲，並各扣得均為其所有供施
    用之內含第四級毒品安定之注射針筒二支及海洛因一包（毛重０‧三公克、淨重
    ０‧０三公克、包裝袋重０‧一九公克）等物，其為警查獲後，且均經員警徵得
    其同意後採集尿液送驗，因嗎啡皆呈現陽性反應，始由警查悉上情。另甲○○於
    九十三年八月十九日十時許因竊盜案件，為臺灣臺中地方法院檢察署檢察官傳喚
    到案，其於接受訊問時，突聲稱身體不適，經檢察官諭命採集其尿液送驗，嗎啡
    亦呈現陽性反應，檢察官亦因而偵知上情。
二、案經臺中縣警察局豐原分局報請臺灣臺中地方法院檢察署檢察官偵查起訴，暨臺
    中縣警察局豐原分局移請臺灣臺中地方法院檢察署檢察官偵查及臺灣臺中地方法
    院檢察署檢察官自動檢舉簽分偵辦後，均移送臺灣臺中地方法院併案審理。
    理  由
一、上訴人即被告（以下簡稱被告）甲○○經合法傳喚，無正當理由，未於本院審理
    期日到庭，惟被告業於本院準備程序坦認右揭犯行，且被告甲○○二次為警查獲
    由員警徵得其同意及其於臺灣臺中地方法院檢察署接受訊問途中，經檢察官諭命
    所採取之尿液，經先後送請中山醫學大學附設醫院藥物濫用檢測中心以氣相層析
    質譜儀分析法檢驗結果，嗎啡皆呈現陽性反應，有該檢測中心之檢驗報告書三份
    附卷可稽（見毒偵字第一０二一號卷第五五頁，毒偵字第四一六九號號卷第一五
    頁，原審卷第七一頁），此為檢驗機關本於專業知識及科學檢驗方法所得之結論
    ，自可憑信。又施用海洛因後，於尿液中可檢出之時間為服用後一至四天，亦有
    行政院衛生署管制藥品管理局九十二年三月十日管檢字第０九二０００一四九五
    號函可查，自堪認被告於九十三年三月十六日十六時三十分第一次遭查獲採集尿
    液之時往前回溯四日內之某時，確有施用海洛因之犯行。被告雖於原審審理中否
    認九十三年三月十六日十六時三十分第一次遭查獲採集尿液之時往前回溯四日內
    之某時，亦有施用海洛因之犯行，惟經原審先後向中山醫學大學附設醫院藥物濫
    用檢測中心及法務部法醫研究所函詢結果，均經覆以：安定（二氮平）的化學結
    構式藥物並不會造成檢驗結果可待因及嗎啡陽性反應，此有中山醫學大學附設醫
    院中港分院九十三年八月三十一日中山醫港九三川誠字第九三一二四二號函及法
    務部法醫研究所九十三年九月十五日法醫毒字第０九三０００三二八八號函各一
    份在卷可憑（見原審卷第三六頁、第三八頁），況被告於本院準備程序業已坦認
    右揭犯行（詳見本院審理卷第四頁），是被告所辯該期間僅施用「馬林」，未曾
    施打海洛因云云，並無可採。另被告第二次為警查獲時扣案之白色粉末一小包（
    毛重０‧三公克、淨重０‧０三公克、包裝袋重０‧一九公克），確含海洛因成
    分，亦有法務部調查局九十三年十一月十五日調科壹字第一二００一四六六一號
    鑑驗通知書一紙附卷可參（見原審卷第八七頁）。又被告前已另因施用毒品案件
    ，經臺灣臺中地方法院裁定送觀察、勒戒後，認無繼續施用毒品之傾向，而由臺
    灣臺中地方法院檢察署檢察官於九十二年一月八日以九十一年度毒偵字第三０一
    二號為不起訴處分確定（觀察勒戒執行至九十二年一月八日），此有臺灣高等法
    院被告全國前案紀錄表一份在卷可查，是被告確有於觀察勒戒執行完畢後五年內
    復行施用毒品之罪行。綜上所述，本件事證至臻明確，被告施用海洛因之犯行堪
    以認定。
二、按海洛因係屬毒品危害防制條例第二條第二項第一款所指之第一級毒品，核被告
    甲○○所為，係犯毒品危害防制條例第十條第一項之施用第一級毒品罪。被告持
    有第一級毒品之低度行為，為其施用第一級毒品之高度行為所吸收，不另論罪。
    被告先後多次施用第一級毒品海洛因之犯行，其時間緊接，犯罪構成要件相同，
    顯係基於概括犯意反覆為之，為連續犯，應依刑法第五十六條之規定論以一罪，
    並加重其刑。公訴意旨雖未敘及被告自九十三年三月十六日十六時三十分許往前
    回溯四日之某時後，迄九十三年十月四日十七時許間之連續施用第一級毒品犯行
    ，然此部分犯行與前開已起訴且經認定有罪部分，有連續犯之裁判上一罪關係，
    亦為起訴效力所及，本院自應俱併審論。另被告前於九十一年間，曾因搶奪案件
    ，經臺灣雲林地方法院於九十一年八月十五日以九十一年度訴字第二三八號判處
    有期徒刑一年確定；其復因竊盜案件，經臺灣臺中地方法院於九十一年十一月二
    十六日以九十一年度易字第二六五五號判處有期徒刑六月確定，嗣二案接續執行
    ，被告入監執行後，甫於九十三年一月二十八日因期滿執行完畢出監，此有前開
    臺灣高等法院被告全國前案紀錄表在卷可查，其於五年內再犯本件有期徒刑以上
    之罪，為累犯，應依刑法第四十七條規定加重其刑，並遞加重之。原審判決適用
    毒品危害防制條例第十條第一項、第十八條第一項前段，刑法第十一條、第五十
    六條、第四十七條之規定，並審酌被告有事實欄所述之前科紀錄，素行不佳，且
    為國中肄業，智識程度不高（見臺中縣警察局豐原分局刑案偵查卷宗偵訊筆錄教
    育程度欄），其前已因施用毒品犯行經觀察勒戒，竟仍故態復萌，復行施用毒品
    不輟，且施用時間持續甚久，無視於毒品對於自身健康之戕害及國家對於杜絕毒
    品犯罪之禁令，惟衡酌施用毒品係屬自戕行為，被告犯罪手段尚屬平和，亦未因
    此而危害他人，所生損害尚非鉅大，且被告於犯後於審理時坦承大部犯行，尚見
    悔意之犯罪後態度，暨施用毒品者均有相當程度之成癮性及心理依賴，其犯罪心
    態與一般刑事犯罪之本質並不相同，應側重適當之醫學治療及心理矯治為宜等一
    切情狀，量處被告有期徒刑一年。並認被告甲○○第二次為警查獲所扣得之白色
    粉末一小包（毛重０‧三公克、淨重０‧０三公克、包裝袋重０‧一九公克），
    經鑑驗後既含第一級毒品海洛因成分，已如前述，不問屬於犯人與否，逕依毒品
    危害防制條例第十八條第一項前段之規定，宣告沒收銷燬之。另按毒品危害防制
    條例第十八條第一項中段規定，查獲之第三、四級毒品，無正當理由而擅自持有
    者，沒入銷燬之。九十三年一月九日發布施行之修正毒品危害防制條例施行細則
    第十一條之一並規定，依本條例第十八條第一項規定，經查獲無正當理由而擅自
    持有之第三、四級毒品，由查獲機關予以沒入銷燬之。顯見毒品危害防制條例就
    持有第三、四級毒品，雖規定無正當理由不得擅自持有，然並無刑事責任，且同
    條例第十八條第一項中段已經明定所持有之第三、四級毒品應沒入銷燬之，又沒
    入之性質係屬行政秩序罰，為行政機關依行政程序科罰之權限，自不在法院宣告
    沒收之列。本件被告第一次為警查獲時所扣得注射針筒二支內所含之毒品，經送
    請內政部警政署刑事警察局鑑驗結果，均檢出第四級毒品安定成分，此有該局九
    十三年六月十四日刑鑑字第０九三００九六三七七號鑑驗通知書存卷可佐（見毒
    偵字第一０二一號卷第五七頁），既屬第四級毒品，依法自不得於本件併同宣告
    沒收銷燬之。至該扣案注射針筒二支，雖屬被告所有，然其內既裝有第四級毒品
    安定，並無具體事證顯示係供被告施用第一級毒品海洛因所用之物，核與沒收要
    件未合，檢察官於本件聲請對注射針筒二支併為沒收之諭知，容有誤會，而予以
    敘明，經核並無違誤，被告雖具狀主張不服原審判決，惟未具體說明上訴理由，
    嗣固於本院準備程序主張原審判決量刑過重等語，指摘原審判決不當，惟如前所
    述，原審判決業已審酌上開情節予以科刑，並無何不當之處，被告右揭上訴顯無
    理由，應予駁回。
三、被告經本院合法傳喚，無正當理由，未於本院審判期日到庭，爰不待其陳述，逕
    行判決。
據上論斷，應依刑事訴訟法第三百六十八條、第三百七十一條，判決如主文。
本案經檢察官乙○○到庭執行職務。
中       華      民      國     九十四     年     三     月     三      日
                                   臺灣高等法院臺中分院刑事第三庭
                                         審判長法　官  江　錫　麟
                                               法　官  林　欽　章
                                               法　官  胡  忠  文
右正本證明與原本無異。
如不服本判決應於收受送達後十日內向本院提出上訴書狀，其未敘述上訴之理由者並
得於提起上訴後十日內向本院補提理由書（均須按他造當事人之人數附繕本）。
                                               書記官  許  美  惠
中     華     民     國     九十四     年      三      月      四       日
附錄論罪科刑法條
毒品危害防制條例第十條
施用第一級毒品者，處六月以上五年以下有期徒刑。
                                                              　　　　　Ｆ
